臺灣板橋地方法院刑事判決　　　　　　100年度簡上字第319號
公　訴　人　臺灣板橋地方法院檢察署檢察官
上　訴　人
即　被　告　柯立偉
上列上訴人即被告因傷害案件，不服本院100 年度簡字第364 號
中華民國100 年3 月7 日第一審判決（聲請簡易判決處刑案號：
99年度偵字第31248 號），提起上訴，本院管轄之第二審合議庭
判決如下：
    主  文
上訴駁回。
柯立偉緩刑貳年。
    事實及理由
一、本案經原審審理結果，以上訴人即被告柯立偉係犯刑法第27
    7 條第1 項之傷害罪，並審酌被告與告訴人邱彥翔遇事不思
    循理性途徑解決，僅因細故與告訴人互毆，致告訴人成傷，
    且迄未與告訴人和解，賠償其損失，兼衡被告之素行、犯罪
    之動機、手段、目的、犯罪後否認犯行之態度及告訴人所受
    之傷害非重等一切情狀，而引用刑事訴訟法第449 條第1 項
    前段、第3 項、第454 條第2 項，刑法第277 條第1 項、第
    41條第1 項前段，刑法施行法第1 條之1 ，逕以簡易判決處
    刑，量處被告拘役20日，並諭知如易科罰金，以新臺幣（下
    同）1 千元折算1 日，經核原審判決之認事用法及量刑均無
    不當，應予維持，並引用原審判決所記載之事實、證據及理
    由（如附件）。
二、上訴人即被告上訴意旨略以：其當日係遭告訴人毆打，傷勢
    比告訴人嚴重，其還手是基於正當防衛，本件其與告訴人之
    糾紛有在法院達成和解，但事後才知其對告訴人提出傷害部
    分有和解，但告訴人告其傷害部分沒有和解，造成其被判處
    傷害罪成立，告訴人所受傷勢非其造成，其所為不成立傷害
    罪云云。
三、證據能力部分：
    按刑事訴訟法第159 條第1 項雖規定，被告以外之人於審判
    外之言詞或書面陳述，除法律有規定外，不得作為證據。惟
    同法第159 條之5 第1 、2 項已規定，經當事人於審判程式
    同意作為證據，法院審酌該言詞陳述或書面陳述作成時之情
    況，認為適當者，亦得為證據。當事人、代理人或辯護人於
    法院調查證據時，知有第159 條第1 項不得為證據之情形，
    而未於言詞辯論終結前聲明異議者，視為有前項之同意（指
    同條第1 項之同意作為證據），此乃第159 條第1 項所容許
    ，得作為證據之例外規定之一；本案被告及檢察官於言詞辯
    論終結前，均未就本院所調查之證據主張有刑事訴訟法第15
    9 條第1 項不得為證據之情形，本院復審酌各該證據作成時
    ，並無違法及證明力明顯過低之瑕疵等情況，作為本件認定
    事實之證據應屬適當，是本案經調查之證據均有證據能力，
    合先敘明。
四、按對於現在不法之侵害，而出於防衛自己或他人權利之行為
    ，不罰。但防衛行為過當者，得減輕或免除其刑，刑法第23
    條定有明文。又按正當防衛必須對於現在不法之侵害始得為
    之，侵害業已過去，或無從分別何方為不法侵害之互毆行為
    ，均不得主張防衛權，而衡之一般社會經驗法則，互毆係屬
    多數動作構成單純一罪而互為攻擊之傷害行為，縱令一方先
    行出手，而還擊之一方在客觀上苟非單純對於現在不法之侵
    害為必要排除之反擊行為，因其本即有傷害之犯意存在，則
    對其互為攻擊之還手反擊行為，自無主張防衛權之餘地。最
    高法院92年度台上字第3039號判決意旨可資參照。是就本案
    而言，被告於案發當時有無出手攻擊告訴人，以及其攻擊時
    究係排除告訴人當下持續中之侵害行為，而得成立正當防衛
    ，或係針對告訴人已結束之攻擊行為所為單純報復舉動，故
    未可主張正當防衛，仍應論以傷害罪責，厥為本案審理之重
    心，應予指明。經查：
  (一)證人即告訴人於偵查中證稱：被告有用拳頭打伊，其臉上的
    傷是衝突中被告打到伊等語（參偵卷第60頁）；於本院審理
    中證稱：伊在文化路與華江橋之前將被告攔下，伊坐在機車
    上質疑被告伊機車顏色有礙到被告嗎，被告表明沒有提及伊
    機車顏色，雙方吵架一陣子後，伊與被告分別坐在車上推來
    推去，然後伊將車輛停好下車，問被告推伊幹嘛，伊就先出
    手，先打被告之上半身揮一拳，伊打完這拳後，被告有坐在
    車上回一拳打中伊臉部，造成伊臉上之傷勢，伊當時有戴全
    罩式安全帽，有將護目鏡掀起，而後被告的機車倒下，伊與
    被告發生拉扯，經伊與被告各自之女友勸架後，被告講話越
    來越難聽，伊忍不住又往被告臉部打一拳，此事係伊先不對
    ，伊打了被告，只要被告不回拳，伊就不會再打被告，伊當
    時並無要撤回對被告之告訴等語（參本院卷第36至38頁），
    並有告訴人提出之臺北縣立醫院99年10月4 日診斷證明書1
    份（就診時日為99年10月1 日3 時35分，診斷結果記載告訴
    人受有、右手挫傷及食指擦傷約0.6 公分、右前臂紅腫約3.
    5 公分、鼻子紅腫約1 公分）在卷可憑，對照被告於本院審
    理中，供稱案發時地告訴人有戴全罩式安全帽，其應有揮拳
    打在告訴人之安全帽上，所以其手部才會因此受傷，其並無
    其他毆打告訴人身體部位之行為等語（參本院卷第39頁反面
    ），綜合上開事證，顯見於被告與告訴人言語及肢體衝突過
    程中，被告確有朝向告訴人配戴安全帽之頭部揮拳之舉，是
    證人即告訴人指證被告曾向其配戴安全帽之頭部揮出一拳，
    造成其臉部傷勢之情，與上開事證彰顯之事實大致相合，堪
    予認定。被告上訴意旨指稱其並無傷害告訴人之行為，告訴
    人所受傷勢非其造成云云，與上開事證不符，不足為採。
  (二)依被告於本院審理中之供稱：告訴人先從後方騎機車輕微撞
    其所騎機車一下後停車，告訴人在機車上向其揮一拳，打到
    其鼻子，然後其坐在機車上回打告訴人一拳，打到告訴人的
    安全帽等語（參本院卷第40頁），參照證人即告訴人前開證
    述內容，足見被告向告訴人配戴安全帽之頭部揮拳之際，係
    其與告訴人口角爭執而告訴人先向被告上半身揮打一拳之後
    ，此時告訴人前開揮拳之肢體攻擊行為，已因擊中被告身體
    上半部而告結束，客觀上已無不法侵害行為持續進行中，被
    告於受告訴人揮拳攻擊結束後，逕為揮拳攻擊告訴人頭部之
    行為，當係基於傷害告訴人意思之肢體報復行為，參諸前開
    說明，告訴人此部分報復行為，核與排除現時存在侵害之防
    衛行為有別，難認所為符合正當防衛之要件，至為明確。是
    被告上訴意旨指稱其基於防衛而還手云云，亦無足採。
  (三)綜上所述，被告上訴意旨指稱其未傷害告訴人，且其還手應
    屬防衛行為云云，概與前揭事證相違，均無可採。
五、至於被告與告訴人間因本件衝突，而互有提出傷害之告訴，
    且被告另向告訴人提出恐嚇告訴，其中被告向告訴人提出傷
    害告訴部分，經臺灣板橋地方法院檢察署檢察官以99年度偵
    字第28449 號案件聲請簡易判決處刑，經本院以99年度簡字
    第10370 號案件審理，被告與告訴人於該案審理中，在本院
    調解成立，由告訴人於100 年1 月21日當場支付2 萬5 千元
    交被告點收，嗣被告撤回該案對告訴人之傷害告訴，復由本
    院以100 年度易字第172 號為不受理判決確定等情，有關於
    告訴人之臺灣高等法院被告前案紀錄表、本院100 年度簡附
    民移調字第11號調解筆錄各1 份（參本院卷第17至18頁、第
    23頁）在卷可稽，堪認被告確曾就告訴人涉及上開傷害罪部
    分，撤回告訴而由本院為不受理判決之情。惟被告與告訴人
    互為傷害告訴，於案件審理中願否進行調解或因調解成立而
    撤回告訴，概屬提出告訴者之自由權利，非外人可得置喙或
    干預，是被告以其與告訴人和解（應係調解之誤，下同）而
    撤回另案對告訴人之傷害告訴，但告訴人未與被告和解而拒
    絕撤回本件傷害告訴之情，作為提起上訴之理由，仍屬無據
    ，難執上情而為被告有利之認定，附為說明。
六、原審判決以上述法條，予以論罪科刑，經核其認事用法並無
    違誤，量刑亦屬妥適，被告仍執前詞否認犯行並提起上訴，
    非有理由，應予駁回。然查被告本件以前未曾因故意犯罪受
    有期徒刑以上刑之宣告，有臺灣高等法院被告全國前案紀錄
    表1 份在卷可參，素行甚佳，考量本件言語、肢體衝突之起
    因，實係告訴人自認被告出言挑剔其車身顏色，心生不滿，
    竟不顧往來道路人車之安全，擅自騎車在道路上將被告攔下
    ，繼而無禮質問被告，經被告說明未談論其車身顏色後，本
    可化解誤會各自離去，詎料告訴人仍固執己見，不願接受被
    告之言詞澄清，突然率先出手毆打被告，被告則於告訴人攻
    擊過後不甘無端受害，亦出手攻擊告訴人作為報復，被告於
    此情境下，雖因出於報復而有傷害告訴人之舉，所為仍有可
    議之處而應受處罰，反觀告訴人此番作為，無異找人尋釁，
    無故激起事端，並先出手傷人，行徑甚為囂張惡劣，所為甚
    無足取，再參以告訴人雖因本件肢體衝突而受有右手挫傷及
    食指擦傷約0. 6公分、右前臂紅腫約3.5 公分、鼻子紅腫約
    1 公分等傷勢，然相較於被告所受傷勢為前額開放性傷口3
    ×0.2 公分、鼻樑及左眼周圍挫傷兩側鼻腔有流鼻血、左手
    3 、4 、5 指挫傷、右手無名指及大拇指挫傷、左小腿挫傷
    等傷害，顯然告訴人所受傷勢甚為輕微，堪認事發過程理應
    由告訴人承擔多數責任，方得事理之平，而被告雖否認傷害
    犯行，但於本院審理中已坦承向告訴人揮拳之客觀事實，其
    因不甘無端遭受暴力相向，一時情緒失控出手傷害告訴人，
    導致誤蹈法網，迄今未能與告訴人達成和解，本院綜合上開
    各情，認被告歷經偵查、審判之訴訟程序，應知所警惕而無
    再犯之虞，對其宣告之刑以暫不執行為適當，爰依刑法第74
    條第1 項第1 款規定，併予宣告緩刑2 年，用勵自新。
據上論斷，應依刑事訴訟法第455 條之1 第1 項、第3 項、第36
8 條、第373 條，刑法第74條第1 項第1 款，判決如主文。
本案經檢察官黃怡華到庭執行職務。
中    華    民    國   100    年    8     月    19    日
            刑事第二十一庭  審判長法  官  劉元斐
                                  法  官  方鴻愷
                                  法  官  李俊彥
上列正本證明與原本無異。
本件不得上訴。
                                  書記官  林文達
中    華    民    國   100    年    8     月    19    日